臺灣臺中地方法院小額民事判決
　　　　　　 111年度沙小字第97號
原      告  台北富邦商業銀行股份有限公司

法定代理人  程耀輝  



訴訟代理人  陳朝舜  
            郭素錦  
被      告  林柏壽  

上列當事人間請求清償債務事件，本院於民國111年3月31日言詞
辯論終結，判決如下：
    主      文
被告應給付原告新臺幣42,429元，及自民國95年10月17日起至民
國110年7月19日止，依照年息19.68％計算之利息，及自民國110
年7月20日起至清償日止，依照年息16％計算之利息。
被告應給付原告新臺幣13,370元，及其中新臺幣10,976元自民國
96年4月7日起至民國104年8月31日止，依照年息19.69％計算之利
息，及自民國104年9月1日起至清償日止，依照年息15％計算之利
息。
原告其餘之訴駁回。
訴訟費用新臺幣1,000元由被告負擔。
本判決得假執行。
    事實及理由
一、本件被告經合法通知，未於言詞辯論期日到場，核無民事訴
    訟法第386條各款所列情形，爰依原告之聲請，由其一造辯
    論而為判決。
二、原告主張：台北銀行股份有限公司與富邦商業銀行股份有限
    公司於民國94年1月1日依銀行法及金融機構合併法規定正式
    合併，合併後存續法人為台北銀行，名稱變更為台北富邦商
    業銀行股份有限公司，並概括承受消滅法人富邦商業銀行股
    份有限公司之權利義務，先行說明。（一）被告於92年8月1
    2日向原告借得新臺幣（下同）100,000元使用，按年息19.6
    8％計算之利息，依約定按月攤還本息，如有任何一期本金或
    利息未如期攤還，全部視為到期，遲延履行給付本金或利息
    時，除仍按上開利率計息外，其逾期在6個月以內償還者，
    按上開利率百分之10；逾期6個月以上者，超過六個月部分
    按上開利率百分之20加付違約金。被告僅攤還本息至95年10
    月16日止，尚積欠42,429元不為繳納。（二）被告前於92年
    8月29日向原告申請使用原告發行之信用卡，簽訂約定條款
    ，並發給信用卡。依上開被告與原告之約定條款第14條約定
    被告應按期給付原告各項帳款，逾期未為給付即應按年利率
    19.69％計收利息。因銀行法第47之1條規定修正，信用卡年
    利率不得超過15％，因此自104年9月1日起，信用卡年利率超
    過15％的部分，利率縮短為15％。詎被告未依約繳款，其債務
    視為全部到期。詎被告至96年4月6日止使用前揭信用卡簽帳
    消費或預借現金，尚有13,370元（包含本金10,976元及費用
    、違約金、利息）未支付，雖經原告屢為催討，迄未清償。
    為此，爰依消費借貸及信用卡契約之法律關係提起本件訴訟
    請求被告給付。並請求法院判決：（一）被告應給付原告42
    ,429元，及自95年10月17日起至110年7月19日止，依照年息
    19.68％計算之利息，及自110年7月20日起至清償日止，依照
    年息16%計算之利息。暨自95年10月17日起至清償日止，依
    照上開利率20％計算之違約金。（二）被告應給付原告13,37
    0元，及其中10,976元自96年4月7日起至104年8月31日止，
    依照年息19.69％計算之利息，及自104年9月1日起至清償日
    止，依照年息15％計算之利息。（三）訴訟費用由被告負擔
    。
三、被告未於言詞辯論期日到場，亦未提出書狀作何聲明或陳述
    。
四、稱消費借貸者，謂當事人一方移轉金錢或其他代替物之所有
    權於他方，而約定他方以種類、品質、數量相同之物返還之
    契約。借用人應於約定期限內，返還與借用物種類、品質、
    數量相同之物，民法第474條第1項、第478條前段分別定有
    明文。又遲延之債務，以支付金錢為標的者，債權人得請求
    依法定利率計算之遲延利息。但約定利率較高者，仍從其約
    定利率，民法第233條第1項定有明文。另自104年9月1日起
    ，銀行辦理現金卡之利率或信用卡業務機構辦理信用卡之循
    環信用利率不得超過年利率15％，104年2月4日總統華總一義
    字第10400014271號令修正公布之銀行法第47條之1第2項定
    有明文，其立法理由為：「存款及放款利率大幅調降的事實
    ，民法到目前為止卻遲遲沒有加以反應，致使法律與社會現
    況脫勾，產生許多銀行強力推銷現金卡及信用卡，來規避財
    政部對一般消費貸款降息之管制，對於現金卡或是信用卡循
    環利息，採取20％的高利率的脫法行為，已經嚴重盤剝經濟
    弱勢的債務人，並且危害到國家經濟體系及金融秩序，有必
    要加以修正…」，依照前開規定，持卡人之信用卡循環信用
    餘額及現金卡借款餘額，包含「既有未清償款項餘額」及「
    新增款項」，自104年9月1日起所收取之利率均不得超過15％
    ，至104年9月1日前已產生之「未清償款項餘額」，自該等
    款項起息日起至104年8月31日止之期間利息，發卡機構則依
    原契約利率計收。經查，原告主張之前述事實，已據其提出
    經濟部函、股份有限公司變更登記表、貸款契約書暨約定書
    、帳務明細表客戶放款交易明細表、債權額計算書、台北銀
    行聯名卡申請書、約定條款、、信用卡客戶滯納消費款明細
    資料、信用卡客戶滯納利息款明細資料、歷史交易大量明細
    資料等文件為證，而被告經合法通知，未於言詞辯論期日到
    場，亦未提出書狀作何陳述以供審酌，足以相信原告主張之
    前述事實為真正。從而，原告依系爭消費借貸契約及信用卡
    契約之法律關係，訴請被告給付如主文第1項、第2項所示之
    金額及利息，為有理由，應予准許。
五、約定之違約金額過高者，法院得減至相當之數額，民法第25
    2條定有明文。查定型化契約條款，乃企業經營者為與不特
    定多數消費者訂立同類型契約之用，所提出預先擬定之契約
    條款。由於該條款內容係企業經營者所預先、片面擬定，通
    常僅為自身之最大利益考量，將不利益之風險轉嫁由消費者
    承擔，而一般消費者於訂約之際，亦因缺乏詳細審閱之機會
    及能力，或因市場壟斷而無選擇機會，或因經濟實力、知識
    水準造成締約地位實質上之不平等，以致消費者對於該內容
    僅能決定接受或不接受，別無討價還價之餘地。本院審酌本
    件信用貸款部分利息高達年息19.68％、16％之程度、兩造經
    濟狀況、當事人實際上所受損害及債務人若能如期履行債務
    時，債權人可享受之一切利益等情況，認定兩造所約定之違
    約金顯屬過高，爰依民法第252條規定，應核減至零為適當
    。準此，原告就信用貸款部分僅得請求被告給付如主文第1
    項所示之金額及利息，超過此部分之請求（即請求給付違約
    金部分），礙難准許。
六、本件原告勝訴部分係適用小額程序而為被告敗訴之判決，依
    民事訴訟法第436條之20規定，應依職權宣告假執行；併依
    同法第436條之19第1項規定，確定本件訴訟費用額為1,000
    元，依民事訴訟法第79條，命由被告負擔之。
中　　華　　民　　國　　111 　年　　4 　　月　　12　　日
                        臺灣臺中地方法院沙鹿簡易庭
                            法  官  劉國賓
以上為正本，係照原本作成。
如不服本判決，應於送達後廿日內，以判決違背法令為理由，向
本院提出上訴狀並表明上訴理由（上訴理由應表明一、原判決所
違背之法令及其具體內容；二、依訴訟資料可認為原判決有違背
法令之具體事實），如於本判決宣示後送達前提起上訴者，應於
判決送達後廿日內補提上訴理由書（須附繕本）。
中　　華　　民　　國　　111 　年　　4 　　月　　12　　日
                            書記官  許宏谷